# Exercices corrigés

## 04 - importer des données et premier coup d'oeil

```{r inspectdf}
df <- read.csv(file = "extdata/Base_synth_territoires.csv",
               sep = ";", dec = ",",
               colClasses = c(NA, "NULL", "character", "NULL","NULL","NULL",
                              NA, NA, NA, NA, rep("NULL", 28)))

str(df)
head(df)
tail(df)
names(df)
class(df)
typeof(df)
```

## 06 - créer, filtrer, sélectionner

```{r}
df <- mutate(base, densite = P14_POP / SUPERF,
             tx_natal = 1000 * NAISD15 / P14_POP,
             tx_mort = DECESD15 / P14_POP)
```



```{r}
selection <- select(df, CODGEO, ZAU, REG, DEP,
                    densite, tx_natal, tx_mort)
```


```{r}
S0 <- filter(selection, DEP == "62")
```


```{r}
S1 <- filter(selection, DEP != "62") # tout sauf le 62 :(
S2 <- filter(selection, DEP %in% c("59", "62")) # L'ancien NPdC :)
S3 <- filter(selection, !(DEP %in% c("59", "62"))) # Le "sud" de la France
S4 <- filter(selection, densite > 100) # l'urbain
S5 <- filter(selection, DEP == "62" & densite > 100) # le PdC urbain
S6 <- filter(selection, DEP == "62" | densite > 100) # le PdC et l'urbain
```


## 07 - calcul de statistiques


```{r stat_10}
df <- base %>% 
  select(1:24) %>% 
  mutate(densite = P14_POP / SUPERF,
         tx_natal = 1000 * NAISD15 / P14_POP,
         tx_mort = DECESD15 / P14_POP,
         ZAU2 = as.factor(substr(ZAU, 1, 3))) # Parce que la variable originale est longue

summary(df)
```


```{r stat_11, eval = F}
df %>% pull(densite) %>% mean()
df %>% pull(densite) %>% sd()
df %>% pull(densite) %>% median()
df %>% pull(densite) %>% var()
```

On a des NA car les valeurs manquantes sont absorbantes !

```{r stat_12, eval = F}
df %>% pull(densite) %>% mean(na.rm = T)
df %>% pull(densite) %>% sd(na.rm = T)
df %>% pull(densite) %>% median(na.rm = T)
df %>% pull(densite) %>% var(na.rm = T)
```


```{r stat_13}
df <- df %>% 
  mutate(std_dens = (densite - mean(densite, na.rm = T)) / sd(densite, na.rm = T))
```

Avantage des variables centrées réduites : on élimine les effets d'unité (d'ordre de grandeur), et on peut donc comparer les distributions de deux variables qui ont des unités différentes (voir module 3)

```{r stat_14}
df %>% pull(densite) %>% quantile(na.rm = T)
```

```{r stat_15}
seq(0, 1, 0.1) # vérifier la séquence qu'on souhaite
df %>% pull(densite) %>% quantile(probs = seq(0, 1, 0.1), na.rm = T)
```

```{r stat_16}
t <- table(df$ZAU2)
t
100 * prop.table(t) %>% round(digits = 4)
```

- Deux variables
```{r stat_17}
t <- table(df$REG, df$ZAU2)
t
100 * prop.table(t) %>% round(digits = 4)
```

## 08 - créer des graphiques


```{r graph_5}
ggplot(data = base, aes(x = P14_POP)) +
  geom_histogram()
```

Ce n'est pas très informatif, mais on peut faire une transformation log pour y voir plus clair !

```{r graph_6}
ggplot(data = base, aes(x = log(P14_POP))) +
  geom_histogram()
```

Faites maintenant un barplot (qui n'est pas un histogramme !!!!) du nombre de communes par type ZAU.

```{r graph_7}
ggplot(data = base, aes(x = REG)) +
  geom_bar()
```

On va essayer d'y voir plus clair avec le paramètre `fill`

```{r graph_8}
ggplot(data = base, aes(x = REG, fill = REG)) +
  geom_bar()
```


```{r graph_9}
ggplot(data = base, aes(x = log(P14_POP), y = log(P14_LOGVAC))) +
  geom_point()
```

```{r graph_10}
ggplot(data = base, aes(x = densite, y = tx_mort, color = REG)) +
  geom_point()
```

Là encore il faudrait faire une transformation logarithmique, mais tout ça est abordé dans le module 3 !





